最高法院刑事判決　　　　　　九十六年度台上字第六四四八號
上　訴　人　甲○○
　　　　　　乙○○
上列上訴人等因違反毒品危害防制條例案件，不服台灣高等法院
中華民國九十六年五月二十九日第二審判決（九十六年度上訴字
第一０三二號，起訴案號：台灣桃園地方法院檢察署九十五年度
偵字第一八０四四號），提起上訴，本院判決如下：
    主  文
原判決撤銷，發回台灣高等法院。
    理  由
本件原判決撤銷第一審之科刑判決，改判仍論上訴人甲○○、乙
○○共同運輸第二級毒品（均累犯）罪，分別處有期徒刑四年、
三年九月，並諭知適當之從刑；固非無見。
惟查：(一)、科刑判決所認定之犯罪事實與所採用之證據不相適合
時，即屬證據上理由矛盾，其判決當然為違背法令。卷查，上訴
人等二人始終否認知悉彼等攜帶入境台灣之藥水係第二級毒品美
沙冬，辯稱彼等攜帶入境之藥水，係甲○○在大陸地區藥房買來
戒毒用的，不知係第二級毒品美沙冬等語（見原審審判筆錄）。
原判決理由一、之(一)說明上訴人等二人運輸走私第二級毒品美沙
冬入境台灣之事實，業據其二人供承不諱，而採為上訴人等論罪
證據之一，核與卷內其二人之供述筆錄內容不符，已有證據上理
由矛盾之可議。(二)、有罪之判決書，對被告有利之證據不採納者
，應說明其理由，為刑事訴訟法第三百十條第二款所明定。故有
罪判決書對於被告有利之證據，如不加採納，必須說明其不予採
納之理由，否則即難謂無判決不備理由之違誤。是事實審法院應
於審判期日就被告否認犯罪所為有利之辯解事項與證據，依法予
以調查，而於有罪判決內詳加論述，否則率行判決，即屬於法有
違。上訴人等一再辯稱其二人赴大陸是為戒除甲○○之海洛因毒
癮，甲○○在大陸廣東省中山縣一家藥局購買該解毒癮藥水，喝
了二日後，發現結果不錯，所以再買二十瓶，於回台灣當日早上
服用一瓶，其餘十九瓶攜帶返台供戒毒癮用，不知攜帶入境之藥
水屬第二級毒品等語。甲○○又稱伊有海洛因毒癮，在台灣戒了
很多次，所服用之戒毒藥都無效，因朋友去大陸戒毒，吃伊帶回
來的該種藥水就好了，所以就介紹伊去大陸買，並指出其朋友叫
黃伯陳，綽號「紅毛」，六十七年次，也是瑞芳鎮人，住四腳亭
等語；乙○○另稱伊以前也有吸食毒品，後來戒了，是自己去醫
院告訴醫生要戒毒，醫生開類似安眠藥的藥品讓伊一直睡覺，雖
然很痛苦，但忍耐一下就戒除。甲○○在台灣戒毒無效，伊看甲
○○很老實，被毒癮所害，才陪甲○○去大陸找戒毒的藥，不知
帶回的藥水是第二級毒品等語（見一審卷第二六、五六頁）。究
竟甲○○是否因朋友之告知，始與乙○○赴大陸找戒毒之方法，
而至大陸之藥房買扣案之藥水返台？又乙○○、甲○○二人之前
在台灣戒毒之經過及服用之藥物如何？攸關上訴人等是否知悉攜
帶回台之藥水係第二級毒品美沙冬之認定，且非不能調查，原審
未予調查釐清，遽認上訴人等二人知悉攜帶入境之藥水係第二級
毒品美沙冬，有運輸、走私第二級毒品入境之不確定故意，尚嫌
速斷，其審理猶有未盡。甲○○、乙○○上訴意旨分別指摘原判
決不當，尚非全無理由，應認有撤銷原判決發回更審之原因。
據上論結，應依刑事訴訟法第三百九十七條、第四百零一條，判
決如主文。
中　　華　　民　　國　九十六　年   十一   月  二十二  日
                      最高法院刑事第十二庭
                          審判長法官  洪　文　章
                                法官  王　居　財
                                法官  郭　毓　洲
                                法官  黃　梅　月
                                法官  邱　同　印
      本件正本證明與原本無異
                                      書  記  官
中　　華　　民　　國　九十六　年   十一   月　二十七　日
                                                 H
